臺灣新竹地方法院民事小額判決
109年度竹北小字第578號
原      告  明台產物保險股份有限公司

法定代理人  長瀬耕一
訴訟代理人  陳振盛  
被      告  陳俊龍  
上列當事人間請求損害賠償事件，本院於民國110年2月18日言詞
辯論終結，判決如下：
    主  文
被告應給付原告新臺幣貳萬肆仟陸佰零貳元，及自民國一一０年
一月八日起至清償日止，按年息百分之五計算之利息。
原告其餘之訴駁回。
訴訟費用新臺幣壹仟元由被告負擔。
本判決第一項得假執行。但被告如以新臺幣貳萬肆仟陸佰零貳元
為原告預供擔保後，得免為假執行。
    事  實  及  理  由
壹、程序事項
    被告經合法通知，未於言詞辯論期日到場，核無民事訴訟法
    第386條所列各款情形，爰依原告聲請由其一造辯論而為判
    決。
貳、實體事項
一、原告起訴主張：被告於民國108年4月1日8時24分許，駕駛車
    牌號碼00-0000號自小貨車行經新竹縣竹北市中華路（西側
    ）與中華路125巷口時，因變換車道或方向不當，不慎碰撞
    原告所承保訴外人李思慧所有並駕駛之車牌號碼000-0000號
    自小客車（下稱系爭車輛），致系爭車輛毀損，原告業依保
    險契約賠付被保險人必要修復費用新臺幣（下同）66,785元
    （含工資12,625元、烤漆8,600元、零件45,560元，本卷第2
    1頁），依保險法第53條第1項規定取得代位求償權，爰依侵
    權行為及保險代位之法律關係提起本件訴訟等語。並聲明：
    ㈠被告應給付原告66,785元，及自起訴狀繕本送達翌日起至
    清償日止，按年息5%計算之利息；㈡訴訟費用由被告負擔。
二、被告未於言詞辯論期日到場，亦未提出書狀作何聲明或陳述
    。
三、本院之判斷：
  ㈠原告主張本件車禍及損害發生之事實，業據其提出汽車保險
    單、行車執照、新竹縣政府警察局道路交通事故當事人登記
    聯單、估價單、統一發票、賠款同意書、道路交通事故現場
    圖等件為證（本卷第17-27頁），且經本院依職權向新竹縣
    政府警察局竹北分局函調本件事故之道路交通事故調查紀錄
    表、道路交通事故現場圖、初步分析研判表及照片黏貼紀錄
    表等件在卷可憑（本卷第33-44頁），核屬相符，而被告經
    合法通知，既未到庭，亦未提出書狀答辯，以供本院斟酌，
    應認原告之主張為可採。
  ㈡按因故意或過失，不法侵害他人之權利者，負損害賠償責任
    ；汽車、機車或其他非依軌道行駛之動力車輛，在使用中加
    損害於他人者，駕駛人應賠償因此所生之損害；汽車在同向
    二車道以上之道路，除應依標誌或標線之指示行駛外，並應
    遵守變換車道時，應讓直行車先行，並注意安全距離，民法
    第184條第1項前段、第191條之2前段、道路交通安全規則第
    98條第1項第6款分別定有明文。本件車禍發生時，被告駕駛
    車輛自中線車道往內側車道行駛，撞上直行之系爭車輛右側
    ，有前引資料附卷可參，足認被告對於本件車禍之發生，顯
    有過失，且其過失行為與系爭車輛受損之結果間具有相當因
    果關係，是被告就本件肇事應負過失侵權行為責任，洵堪認
    定。惟依前開初步分析研判表顯示李思慧亦有「未注意車前
    狀態」之過失（本卷第41頁），應併予指明。
  ㈢不法毀損他人之物者，被害人得請求賠償其物因毀損所減少
    之價值，民法第196條定有明文。又被保險人因保險人應負
    保險責任之損失發生，而對於第三人有損失賠償請求權者，
    保險人得於給付賠償金額後，代位行使被保險人對於第三人
    之請求權，保險法第53條第1項亦有規定。另物被毀損時，
    被害人除得依據民法第196條請求賠償外，並不排除民法第2
    13條至第215條之適用，依民法第196條請求賠償物被毀損所
    減少之價額，得以修復費用為估定之標準，但以必要者為限
    （例如：修理材料以新品換舊品，應予折舊），有最高法院
    77年度第9次民事庭會議決議可資參照。又按損害之發生或
    擴大，被害人與有過失者，法院得減輕賠償金額，或免除之
    ，民法第217條第1項亦有明文。經查：
  ⒈本件車禍之發生係被告之過失所致，已如前述，被保險人就
    其所受損害，本得基於侵權行為法律關係向被告請求賠償，
    而原告既依保險契約理賠保險金予被保險人，揆諸上開法條
    規定，被保險人對於侵權行為人之請求權即移轉給保險人，
    原告自得向被告求償。系爭車輛因本件車禍受損，計支付修
    理費共66,785元（含工資12,625元、烤漆8,600元、零件45,
    560元）等情，有估價單、發票在卷可按（本卷第21-25頁）
    ，其修復之部位與系爭車輛之車損照片亦屬相符（本卷第43
    頁），堪認確係屬修復系爭車輛所必要，而各項費用亦尚稱
    合理。
  ⒉惟系爭車輛係於104年2月出廠，有行車執照影本在卷（本卷
    第18頁），至車禍發生時（108年4月1日）已使用4年1月餘
    ，揆之前揭說明，以新品換舊品而更換之零件，自應予以折
    舊。依所得稅法施行細則第48條第1項規定：「採平均法者
    ，以固定資產成本減除殘價後之餘額，按固定資產耐用年數
    表規定之耐用年數平均分攤，計算其每期折舊額」，參以86
    年12月30日行政院台86財字第52051號函所頒之「固定資產
    耐用年數表」，自用小客車之耐用年數為5年，再參酌營利
    事業所得稅查核準則第95條第6款規定「固定資產提列折舊
    採用平均法、定率遞減法或年數合計法者，以一年為計算單
    位；其使用期間未滿一年者，按實際使用之月數相當於全年
    之比例計算之；不滿一月者，以月計」。系爭車輛為104年2
    月出廠，類推適用民法第124條第2項規定，知月而不知日者
    推定為該月15日，距離車禍於108年4月1日發生時，已使用4
    年1月餘，以使用4年2月計。系爭車輛更新零件部分之損害
    經折舊後之價額應為13,921元，詳如折舊自動試算表所示（
    本卷第73-74頁）。據此，原告得請求零件修理費為13,921
    元，再加上無須折舊之工資12,625元、烤漆8,600元，系爭
    車輛之修復費用總計為35,146元（計算式：13,921＋12,625＋
    8,600＝35,146）。本院認李思慧與有過失，應負30%責任比
    例，是被告應賠償24,602元（計算式：35,146元×70%＝24,60
    2元，元以下四捨五入）。
四、從而，原告依侵權行為及保險代位之法律關係，請求被告賠
    償24,602元及自起訴狀繕本送達翌日即110年1月8日（本件
    於109年12月28日寄存送達被告，自該日起10日即110年1月7
    日發生送達之效力，本卷第46-1頁）起至清償日止，按年息
    5%計算之利息，為有理由，應予准許，逾此範圍之請求，則
    無理由，應予駁回。
五、本件係適用小額訴訟程序所為被告部分敗訴之判決，爰依職
    權宣告假執行，並依民事訴訟法第392條第2項規定，職權為
    被告酌定相當之擔保金額後併宣告得免為假執行，暨於判決
    時確定被告應負擔之訴訟費用如主文第3項所示之金額（即
    第一審裁判費1,000元）。
六、本件判決基礎已臻明確，兩造其餘主張、陳述並所提證據，
    經審酌後，認與本件判決結果不生影響，爰不一一論列。
七、訴訟費用負擔之依據：民事訴訟法第79條，由法院酌量情形
    命一造負擔。
中　　華　　民　　國   110    年     3    月     4    日
                  竹北簡易庭    法  官  陳麗芬
以上正本證明與原本無異。
如對本判決上訴，非以其違背法令為理由，不得為之，且須於判
決送達後20日內向本院提出上訴狀（須按他造當事人之人數附繕
本），及繳納上訴裁判費新臺幣1,500元。
中　　華　　民　　國   110    年     3    月     8    日
                                書記官  曾煜智